臺灣臺中地方法院刑事判決　　　　　　 100年度訴字第2599號
公　訴　人　臺灣臺中地方法院檢察署檢察官
被　　　告　賴甚
上列被告因偽造文書等案件，經檢察官提起公訴（100 年度偵字
第9767號），本院判決如下：
    主    文
賴甚犯竊盜罪，處有期徒刑貳月，如易科罰金，以新臺幣壹仟元
折算壹日；又犯行使偽造私文書罪，處有期徒刑參月，如易科罰
金，以新臺幣壹仟元折算壹日，應執行有期徒刑肆月，如易科罰
金，以新臺幣壹仟元折算壹日。緩刑貳年，緩刑期間付保護管束
，並應向指定之政府機關、政府機構、行政法人、社區或其他符
合公益目的之機構或團體提供陸拾小時之義務勞務。
    犯罪事實及理由
一、賴甚與黃書胡為男女朋友，因積欠地下錢莊金錢，需錢孔急
    ，於民國100年3月5 日經黃書胡帶同進入臺中市烏日區便行
    巷270 之30號住處房間後，竟意圖為自己不法所有，乘黃書
    胡不注意之際，徒手竊取黃書胡所有之中華郵政股份有限公
    司烏日郵局帳號00000000000000號帳戶（下稱系爭帳戶）存
    摺及印章得手，嗣基於偽造、行使偽造私文書及意圖為自己
    不法所有之犯意，明知未得黃書胡之授權或同意，即接續於
    100年3月7日上午8時47分許、9時4分許、9 時33分許，分別
    前往烏日區明道郵局、溪灞郵局、臺中福平里郵局，在上開
    各郵局之營業處所，於空白郵政存簿儲金提款單（下稱提款
    單）填寫日期、帳號及提領之金額後，持竊得之印章在提款
    單之「請蓋原留印鑑」欄內蓋章，而偽造提款單，持向上開
    各郵局不知情之承辦人員行使之，致使郵局之承辦人員因此
    陷於錯誤，誤認賴甚已獲得帳戶所有權人黃書胡之授權，而
    分別交付提款單所載之提領金額新臺幣3 萬元予賴甚，足以
    生損害於黃書胡及中華郵政股份有限公司管理之正確性，賴
    甚於領得現金後即交予地下錢莊人員而償還欠款。
二、按現行刑事訴訟法為保障被告之反對詰問權，排除具有虛偽
    危險性之傳聞證據，以求實體真實之發見，於該法第159 條
    第1 項明定被告以外之人於審判外之言詞或書面陳述，除法
    律有規定者外，不得作為證據。而刑事訴訟法第159條之1至
    159條之4有傳聞法則之例外規定，且被告以外之人於審判外
    之陳述，雖不符前4 條之規定，而經當事人於審判程序同意
    作為證據，法院審酌該言詞陳述或書面陳述作成時之情況，
    認為適當者，亦得為證據；當事人、代理人或辯護人於法院
    調查證據時，知有第159條第1項不得為證據之情形，而未於
    言詞辯論終結前聲明異議者，視為有前項之同意，刑事訴訟
    法第159條之5定有明文。本件檢察官、被告並未就以下被告
    以外之人於審判外之陳述有所爭執，且迄於言詞辯論終結前
    ，均未主張有刑事訴訟法第159條第1項不得為證據之情形，
    是應認已同意作為證據，且經本院審酌後，認無不適當之情
    形，應認均有證據能力，合先敘明。
三、訊據被告賴甚固坦承於上開時、地提領系爭帳戶9 萬元之事
    實，惟矢口否認有何犯行，辯稱：伊與黃書胡係男女朋友，
    伊向黃書胡表示欠錢，黃書胡才將系爭帳戶之存摺及印章交
    伊去提領，伊未於100年3月5 日至黃書胡住處房間云云。經
    查：
  (一)系爭帳戶於100年3月7日上午8時47分許、9時4分許、9 時33
    分許，在烏日區明道郵局、溪灞郵局、臺中福平里郵局，分
    別遭人提領各3萬元共計9萬元一節，有中華郵政股份有限公
    司臺中郵局100年8月1日中管字第100181429號函檢送之提款
    單影本在卷可稽，並據證人即郵局承辦人員劉明榮、楊智惠
    、陳定坤證述明確，復據被告於本院審理供承不諱，堪信為
    真實。
  (二)證人黃書胡於本院結證稱：這次並未將系爭帳戶之存摺、印
    章交予被告，在之前曾自系爭帳戶領款後交予被告使用，伊
    有告訴過被告系爭帳戶之密碼，因被告曾因母親生病要用錢
    而向伊借，被告與伊一同去領款時，伊有將密碼告知被告等
    語；偵訊時亦證稱：被告以母親生病急需用錢，向伊借6 千
    元，伊是去郵局領給被告，伊並未將存摺、印章拿給被告去
    領錢，今年3月初被告未向伊借錢等語。又100年3月5日證人
    黃書胡曾帶被告至其住處房間之事實，業據證人黃書胡於警
    詢時陳述甚詳。另證人黃輝龍即黃書胡之子及警員都有問黃
    書胡有無將系爭存摺、印章交給被告去領錢，黃書胡均表示
    沒有，且證人黃輝龍曾於100年3月5 日看到黃書胡房間的棉
    被內有人在動，當時不知是何人，事後發生盜領之事情，才
    知當時在黃書胡房間躲在棉被內的人是被告等情，亦據證人
    黃輝龍於本院結證明確；偵訊時亦證稱：伊問父親有無將存
    摺拿給別人，他說沒有等語。
  (三)被告雖一再以系爭帳戶之存摺及印章係黃書胡所交付，未於
    100年3月5 日至黃書胡住處云云置辯，惟被告就黃書胡交付
    之地點先稱係在黃書胡之住處即臺中市烏日區便行巷270 之
    30號，後則改稱是在黃書胡位於成功嶺附近之田地拿的，先
    後供述不一，真實性令人存疑。再者，被告自承本次係因賭
    博輸錢而積欠地下錢莊9萬元，須於100年3月7日還款，足見
    被告有還款之壓力至明，而被告先前曾以母親生病為由向黃
    書胡借過6 千元，當時黃書胡係偕同被告前往提款後再交付
    領得之款項，已詳如上述，黃書胡未將系爭帳戶存摺、印章
    逕交被告自行提領，可見其行事之謹慎，從而黃書胡是否會
    如被告所言，同意出借為數高達9 萬元之款項，且異於先前
    由被告陪同領款之作法，逕行交付存摺、印章予被告提領，
    即屬有疑。依此，證人黃書胡前開所為並未交付系爭帳戶存
    摺、印章予被告，亦未授權被告提領系爭帳戶存款，且被告
    有於100年3月5 日至其住處之證述，應與事實相符而值採信
    ，被告上開辯解，顯不足採。
  (四)綜上所述，被告所為之辯解顯係事後卸責之詞，與事實不符
    而不足採信。本件事證明確，被告犯行堪以認定。
四、核被告所為，係犯刑法第320條第1 項之竊盜罪、刑法第216
    條、第210條行使偽造私文書罪、刑法第339條第1 項詐欺取
    財罪。被告偽造私文書之低度行為，應為行使之高度行為所
    吸收，不另論罪。又其先後多次行使偽造私文書之行為，係
    於密切接近之時地實施，侵害同一之法益，各行為之獨立性
    極為薄弱，依一般社會健全觀念，難以強行分開，在刑法評
    價上，以視為數個舉動之接續施行，合為包括之一行為予以
    評價，較為合理，應屬接續犯，而為包括之一罪。又被告偽
    造提款單以盜領黃書胡帳戶款項之行為，係一行為觸犯行使
    偽造私文書及詐欺取財罪之想像競合犯，應從一重之行使偽
    造私文書罪處斷。被告所犯之竊盜罪及行使偽造私文書罪，
    犯意各別，行為互殊，應予分論併罰。爰審酌被告前有竊盜
    之不法素行，有臺灣高等法院被告前案紀錄表在卷可參，與
    被害人係男女朋友之關係，且被害人於本院陳稱被告業已將
    盜領之款項全數返還，願意原諒被告等一切情形，分別量處
    如主文所示，並諭知易科罰金之折算標準。又被告前未曾受
    有期徒刑以上刑之宣告，有上開前案紀錄表可憑，經此教訓
    ，當知警惕而無再犯之虞，本院綜核各情，所宣告之刑，認
    以暫不執行為適當，併予宣告緩刑2 年，以啟自新。又本院
    審酌其因一時法治觀念不足致罹法網，認有命其提供義務勞
    務以服務社會並記取教訓之必要，爰依刑法第74條第2項第5
    款之規定，命其應向指定之政府機關、政府機構、行政法人
    、社區或其他符合公益目的之機構或團體提供如主文所示之
    義務勞務，並依刑法第93條第1項第2款規定，諭知於緩刑期
    間付保護管束。另按盜用他人真印章所蓋之印文，並非偽造
    印章之印文，不在刑法第219 條所定必須沒收之列，最高法
    院48年台上字第113 號判例要旨可資參照。被告係持系爭帳
    戶之「黃書胡」印鑑章蓋於提款單上，是提款單之「黃書胡
    」印文即非偽造至明，公訴人聲請沒收，容有誤會，併此敘
    明。
五、依刑事訴訟法第299條第1 項前段，刑法第320條第1 項、第
    216條、第210條、第339條第1 項、第55條前段、第41條第1
    項前段、第51條第5款、第74條第1項第1款、第2項第5 款、
    第93條第1項第2款，刑法施行法第1條之1，判決如主文。
本案經檢察官曹錫泓到庭執行職務
中    華    民    國   100    年    11    月    16    日
                  刑事第八庭  審判長法  官  許文碩
                                    法  官  黃佳琪
                                    法  官  林慧英
以上正本證明與原本無異。
如不服本判決應於收受判決後10日內向本院提出上訴書狀，並應
敘述具體理由；其未敘述上訴理由者，應於上訴期間屆滿後20日
內向本院補提理由書（均須按他造當事人之人數附繕本）「切勿
逕送上級法院」。
                                書記官  陳玲誼
中    華    民    國   100    年    11    月    16    日
附錄論罪科刑法條
刑法第320條第1項
意圖為自己或第三人不法之所有，而竊取他人之動產者，為竊盜
罪，處5年以下有期徒刑、拘役或5百元以下罰金。
刑法第210條
偽造、變造私文書，足以生損害於公眾或他人者，處5 年以下有
期徒刑。
刑法第216條
行使第210條至第215條之文書者，依偽造、變造文書或登載不實
事項或使登載不實事項之規定處斷。
刑法第339條第1項
意圖為自己或第三人不法之所有，以詐術使人將本人或第三人之
物交付者，處5年以下有期徒刑、拘役或科或併科1千元以下罰金
。